【裁判字號】    90,訴,210
【裁判日期】    900430
【裁判案由】    業務過失致死等
【裁判全文】
臺灣屏東地方法院刑事判決                            九十年度訴字第二一號
    公  訴  人  臺灣屏東地方法院檢察署檢察官
    被      告  甲○○
右被告因業務過失致死案件，經檢察官提起公訴（九十年度偵字第一五九四號），本
院判決如左：
    主  文
甲○○從事業務之人，因業務上之過失致人於死，處有期徒刑參月，如易科罰金，以
參佰元折算壹日，緩刑貳年。
    事  實
一、甲○○為屏東縣長治鄉○○村○○路四十一之八號泰隆鐵材行之負責人，為從事
    業務之人，其本應注意應使用經中央主管機關或中央主管機關指定之代行檢查機
    檢查合格之起重機，且應僱用經中央主管機關認可之訓練或經技能檢定合格之人
    員操作起重機，以防止職業災害之發生，而依當時情形，並無不能注意之情事，
    竟疏未注意，而使用吊鉤未裝防脫裝置且未經檢查合格之起重機，並僱用未經訓
    練或檢定合格之潘福來從事操作固定式起重機之工作。嗣於八十九年十一月九日
    十三時許，潘福來操作起重機整理角鋼時，因不慎將已帶電之電焊條碰觸吊掛鋼
    索，致鋼索中部分鋼絲熔斷，無法承受荷重而斷裂，同時壓住在角鋼下工作之潘
    福來，潘福來因而受有氣胸、血胸及腹部出血等傷害，經同行員工劉高玉蘭發現
    後，送醫急救，仍於當日十三時三十五分許，不治死亡。
二、案經臺灣屏東地方法院檢察署檢察官相驗後動檢舉偵查起訴。
    理  由
一、訊據被告甲○○對於右揭犯罪事實，皆已坦承不諱，核與證人劉高玉蘭證述情節
    相符，而被害人潘福來確係因本件職業災害而死亡，亦經檢察官督同法醫相驗屬
    實，有勘驗筆錄、相驗屍體證明書、驗斷書在卷為憑。按雇主對於中央主管機關
    指定具有危險情之機械或設備，非經檢查機構或中央主管機關指定之代行檢查機
    構檢查合格，不得使用；經中央主管機關指定具有危險性機械或設備之操作人員
    ，雇主應僱用經中央主管機認可之訓練或經技能檢定之合格人員充任之。勞工安
    全衛生法第八條第一項、第十五條分別定有明文。另依危險性機械及設備安全檢
    查規則第三條第一款及第十二條規定：本規則適用於左容量之危險性機械：一、
    固定式起重機：吊升荷重在三公噸以上之起重機；雇主於固定式起重機設置完成
    或變更設置位置時，應填具固定式起重機竣工檢查申請書，檢附左文件，向所在
    地檢查機構申請工檢查‧‧‧。被告身為雇主，僱工從事操作吊升荷重五公噸之
    固定式起重機，自應注意上揭規定，並切實遵守，且依當時情況，並無不能注意
    之情事，竟疏未注意，致釀成本件災害之發生，被告之行為自應認為有過失，行
    政院勞工委員會南區勞動檢查所函送之職業災害檢查報告書亦同此認定，益證被
    告行為確有過失，而其過失行為與被害人死亡間復有相當之因果關係，事證明確
    ，被告犯行堪以認定。
二、核被告所為，係犯刑法第二百七十六條第二項之業務過失致死罪，及違反勞工安
    全衛生法第八條第一項規定，致發生同法第二十八條第一項第一款之職業災害，
    而犯同法第三十一條第一項之罪。被告以一過失行為，同時觸犯上開構成要件不
    相同之二罪名，為想像競合犯，應從一重之業務過失致死罪論處。爰審酌被告並
    無前科，素行尚稱良好，及犯罪所造成之損害雖鉅，惟被害人於本件災害之發生
    亦有過失，且事故發生後，被告均能坦認犯行，態度良好，現並幫忙照料被害人
    家屬之生活起居，被害人家屬亦未表示要追究等一切情狀，量處如主文所示之刑
    。被告行為後，刑法第四十一條已於九十年一月十日修正公布，並自同年月十二
    日生效，依修正後所規定「犯最重本刑為五年以下有期徒刑以下之刑之罪，而受
    六個月以下有期徒刑或拘役之宣告，因身體、教育、職業、家庭之關係或其他正
    當事由，執行顯有困難者，得以一元以上三元以下折算一日，易科罰金。但確因
    不執行所宣告之刑，難以收矯正之效，或難以維持法秩序者，不在此限。併合處
    罰之數罪，均有前項情形，其應執行之刑逾六月者，亦同。」，與修正前之規定
    「犯最重本刑為三年以下有期徒刑以下刑之罪，而受六月以下有期徒刑或拘役之
    宣告，因身體、教育、職業或家庭之關係，執行顯有困難者，得以一元以上三元
    以下折算一日，易科罰金。」相比較，以修正後之規定有利於被告，依刑法第二
    條第一項前段，應適用裁判時之規定，並諭知易科罰之折算標準。又被告前未曾
    受有期徒刑以上刑之宣告，有卷附被告全國前案紀錄表可按，此次係因過失始罹
    刑章，且被告犯後已深表悔意，本院認經此偵審程序，被告當已知所警惕，信無
    再犯之虞，應認有宣告之刑以暫不執行為適當，併諭知緩刑二年，以啟自新。
據上論斷，應依刑事訴訟法第二百九十九條第一項前段、勞工安全衛生法第三十一條
第一項、刑法第二條第一項前段、第二百七十六條第二項、第五十五條、第四十一條
第一項、第七十四條第一款、罰金罰鍰提高標準條例第一條前段、第二條，判決如主
文。
本案經檢察官何克昌到庭執行職務
中      華      民      國      九十      年      四    月     三十     日
                                      臺灣屏東地方法院刑事第一  庭
                                          法  官   包梅真
右正本證明與原本無異。
如不服本判決，應於判決送達後十日內，向本院提出上訴狀。
附錄法條：
刑法第二百七十六條第二項
從事業務之人，因業務上之過失犯前項之罪者，處五年以下有期徒刑或拘
役，得併科三千元以下罰金。
                                          書記官   蔡進吉
中    華    民    國     九十      年      四      月       三十      日


司法院資訊處製作；財團法人民間司法改革基金會備份。
